臺灣高等法院臺中分院民事判決　　　九十三年度上字第四二號
　　　上　訴　人　乙○○
　　　被　上訴人　台中縣龍井鄉農會
　　　法定代理人　丁○○○
　　　訴訟代理人　丙○○
　　　　　　　　　甲○○
右當事人間因第三人異議之訴事件，上訴人對於中華民國九十二年十二月四日臺灣彰
化地方法院第一審判決（九十二年度訴字第七六七號），提起上訴，本院於九十三年
十一月三十日言詞辯論終結，判決如左：
　　　主　　　文
變更之訴駁回。
第二審訴訟費用由上訴人負擔。
　　　事實及理由
一、本件上訴人起訴主張：系爭坐落彰化縣彰化市○○段第五九八之十八地號土地上
    建物即門牌號碼彰化市石牌里石牌莊六十五－五號，面積一三八．三二平方公尺
    鋼架造廠房，及其附屬建物面積四三五．○一平方公尺遮雨棚係訴外人歐旻公司
    原始起造之未辦理保存登記建物，歐旻公司嗣後將系爭廠房之事實上處分權讓與
    訴外人許天佑，許天佑復與上訴人訂立不動產買賣契約，讓與系爭廠房事實上處
    分權二分之一與上訴人，之後歐旻公司改向上訴人及許天佑承租本件系爭廠房，
    則上訴人對於系爭廠房自有法律上之權利。詎被上訴人竟以就許天佑有新台幣一
    千三百五十萬元之債權，聲請原審法院以九十二年度執字第一三一八號清償債務
    強制執行事件，就系爭廠房強制執行，為此依強制執行法第十五條規定，求為撤
    銷上開強制執行程序之判決。
二、被上訴人則以：上訴人並無強制執行法第十五條所稱足以拆除強制執行之權利。
    系爭廠房係於九十二年一月三十日查封，而上訴人與訴外人許天佑於九十二年一
    月八日簽訂買賣契約，時間太巧合，顯在阻礙被上訴人實施強制執行等語，資為
    抗辯。
三、查被上訴人已撤回台灣彰化地方法院九十二年度執字第一三一八號強制執行事件
    ，惟旋再以對許天佑之債權，又聲請台灣彰化地方法院民事執行處強制執行右開
    系爭廠房，經台灣彰化地方法院民事執行處九十三年執字第一四八八○號受理在
　　案。是台灣彰化地方法院九十二年度執字第一三一八號強制執行事件既因被上訴
　　人撤回而不存在，惟被上訴人就系爭廠房又再聲請執行法院強制執行，經該民事
　　執行處以上開案號受理，上訴人爰依民事訴訟法第四百四十六條第一項、第二百
　　五十五條第一項第四款之規定，變更訴之聲明，求為命台灣彰化地方法院九十三
　　年執字第一四八八○號強制執行就系爭廠房所為之強制執行程序應予撤銷之判決
　　，核無不合，應予准許。
四、按強制執行法第十五條所謂就執行標的物有足以排除強制執行之權利者，係指對
　　於執行標的物有所有權、典權、留置權、質權存在情形之一者而言。違章建築之
　　房屋，原非債務人所有，而被執行法院誤予查封者，買受人因不能登記，自得代
　　位原所有人提起異議之訴，若該房屋為債務人所有，買受人雖買受在先，亦無排
　　除強制執行之權利（最高法院四十四年台上字第七二一號、四十八年台上字第二
　　○九號判例參照）。是強制執行法第十五條規定得排除強制執行之權利，並不包
　　括事實上之占有及處分權在內。本件上訴人主張：系爭廠房係歐旻公司原始起造
　　之未辦理保存登記建物，歐旻公司嗣後讓與系爭廠房之事實上處分權予訴外人許
　　天佑，許天佑復讓與系爭廠房事實上處分權二分之一予上訴人等情，固據其提出
　　房屋租賃契約書四件、基地租賃契約書、房屋稅籍證明書、建物所有權移轉契約
　　書、九十二年度契稅繳款書、歐旻公司基本資料、不動產買賣契約書、彰化第十
　　信用合作社存摺各一份（以上均影本）等為證，並經許天佑於原審證述無誤。但
　　不動產物權依法律行為而取得者，非經登記不生效力，民法第七百五十八條定有
　　明文。系爭廠房並未辦理建物所有權第一次登記，乃兩造所不爭之事實，上訴人
　　自許天佑受讓系爭廠房應有部分二分之一權利縱令屬實，充其量僅取得事實上處
　　分權，無從取得所有權，即無排除強制執行之權利，其提起第三人異議之訴，已
　　屬無據。
五、雖上訴人另主張，伊有代位系爭建物原始起造人歐旻公司，就執行系爭廠房有足
    以排除強制執行之權利云云。惟查上訴人係主張向債務人許天佑購買系爭廠房，
    並非向歐旻公司買受或受讓占有，足見歐旻公司並非上訴人之債務人，上訴人就
    系爭廠房即無任何債權存在。另上訴人復主張，歐旻公司向其承租系爭廠房，縱
    屬事實，然歐旻公司因租賃關係所負之債務，僅有給付租金及屆期返還租賃物而
    已，上訴人並無對歐旻公司之債權有何保全之必要。且歐旻公司因租賃契約而對
    租賃物所生之權利為租賃物之使用權。基於買賣不破租賃之法則，歐旻公司對系
    爭廠房自亦不因強制執行而受影響，自無主張有排除強制執行之必要。再者，歐
    旻公司已將系爭廠房之所有權讓與許天佑，而原始起造人之歐旻公司若欲以所有
　　權主張排除強制執行，則因其業依法律行為移轉事實上處分權與債務人許天佑，
　　對於系爭廠房亦無何種應受保護之法律上利益（最高法院五十年台上字第一二三
　　六號判例參照）。則上訴人依民法第二百四十二條之規定代位歐旻公司提起本件
　　第三人異議之訴，亦有未合。原審法院為上訴人敗訴之判決，核無違誤。上訴論
　　旨指摘原判決不當，求予廢棄，為無理由。
六、據上論結，本件上訴為無理由，依強制執行法第三十條之一，民事訴訟法第四百
　　四十九條第一項、第七十八條，判決如主文。
中　　　華　　　民　　　國　　九十三　　年　　 十二　　 月　　 十四　　 日
~B1民事第三庭審判長法　官　陳照德
~B2　　　　　　　　法　官　蔡王金全
~B3　　　　　　　　法　官　陳成泉
右為正本係照原本作成。
如對本判決上訴，須於收受判決送達後二十日內向本院提出上訴書狀，其未表明上訴
理由者，應於提出上訴後二十日內向本院提出上訴理由書(須按他造人數附具繕本)。
上訴時應提出委任律師為訴訟代理人之委任狀。具有民事訴訟法第四百六十六條之一
第一項但書或第二項之情形為訴訟代理人者，另應附具律師及格證書及釋明委任人與
受任人有該條項所定關係之釋明文書影本。
~B　　　　　　　　書記官　許哲禎
中　　　華　　　民　　　國　　九十三　　年　　 十二　　 月　　 十五　　 日
                                                                        Ｈ
